臺灣臺南地方法院民事裁定
111年度消債更字第145號
聲請人  張雅英
                
代理人  黃以承律師  
上列聲請人依消費者債務清理條例聲請更生，本院裁定如下：
    主    文
更生聲請駁回。
聲請費用由聲請人負擔。
    理    由
一、按債務人不能清償債務或有不能清償之虞，且無擔保或無優
    先權之債務總額未逾新臺幣（下同）1,200萬元者，於法院
    裁定開始清算程序或宣告破產前，得向法院聲請更生；債務
    人對於金融機構負債務者，在聲請更生或清算前，應向最大
    債權金融機構請求協商債務清償方案，或向其住、居所地之
    法院或鄉、鎮、市、區調解委員會聲請債務清理之調解；協
    商或調解成立者，債務人不得聲請更生或清算，但因不可歸
    責於己之事由，致履行有困難者，不在此限，消費者債務清
    理條例（以下簡稱消債條例）第3條、第42條第1項、第151
    條第1項、第7項分別定有明文。衡以消債條例之立法目的，
    在於經濟上陷於困境之消費者，若任其於惡性循環之債務窘
    境中自生自滅，其將衍生嚴重之社會問題，致難以維持安定
    之社會經濟秩序，故有予以分別情形依更生或清算之程序清
    理其債務之必要，藉以妥適調整債務人與債權人及其他利害
    關係人間之權利義務關係，保障債權人獲得公平受償，並謀
    求消費者經濟生活之更生及社會經濟之健全發展；惟私法上
    債之關係，係以當事人間之信賴關係為基礎，為社會經濟組
    織之重要支柱，故當事人於以法律行為追求自己之利益之際
    ，亦應顧及對方之利益，並考量債權債務在社會上的作用，
    本於誠實及信用之原則，行使其債權及履行其債務，故消費
    者欲以本條例調整其所負義務，自應本於誠信原則之本旨，
    僅在其不能清償債務或有不能清償之虞而使其陷於經濟上之
    困境時，始得准許之，以避免藉此善意之立法而惡意圖謀減
    免債務，致使社會陷於道德危險。
二、聲請意旨略以：聲請人積欠無擔保及無優先權債務約1,113,
    069元，為清理債務，於民國111年1月向鈞院申請更生前調
    解，最大債權銀行中國信託商業銀行股份有限公司（以下簡
    稱中國信託銀行）因聲請人無力負擔還款方案，故未提出任
    何還款方案，致協商不成立；聲請人目前任職於天鷹保全股
    份有限公司，每月平均薪資約34,300元。又聲請人僅係一般
    消費者，並未從事營業，復未經法院裁定開始清算程序或宣
    告破產，爰提起本件聲請，請准予更生程序清理債務等語。
三、聲請人前揭主張，業據提出財產及收入狀況說明書、債權人
    清冊、財團法人金融聯合徵信中心當事人查詢個人資料（信
    用報告）回覆書、調解不成立證明書、綜合所得稅各類所得
    資料清單、全國財產稅總歸戶財產查詢清單及勞工保險被保
    險人投保資料表為憑。經查：
（一）本件前置調解程序中，中國信託銀行因聲請人無力負擔還
      款方案，故未提出任何還款方案，致協商不成立，有調解
      不成立證明書在卷可稽。
（二）聲請人每月得用以清償債務之金額明細如下： 
　　⒈收入明細：聲請人稱述現任職於天鷹保全股份有限公司乙
      節，業據其提出在職證明書及薪資明細為憑，堪信為真實
      。本院爰依上開薪資明細計算110年11月至111年3月份之
      平均薪資36,500元【計算式：（25,528元＋38,938元＋41,7
      88元＋42,768元＋33,640元）5月≒36,500元，本院卷第131
      至133頁】作為聲請人之每月薪資收入。
    ⒉必要支出明細如下：
　　　⑴按債務人必要生活費用，以最近一年衛生福利部或直轄
        市政府所公告當地區每人每月最低生活費1.2倍定之，
        消費者債務清理條例第64條之2第1項定有明文；參酌臺
        南市政府公告111年度臺南市低收入戶最低生活費用每
        人每月為14,230元，該生活費標準乃係按照政府最近1
        年平均每人消費支出（包括食品費、衣著鞋襪費、房租
        水電費、家居管理費、醫療保健費、交通通訊費、娛樂
        教育費及雜項支出）百分之60而訂定，則其1.2倍為17,
        076元（計算式：14,230×1.2≒17,076，小數點以下四捨
        五入），故認聲請人每月必要生活費用，依上開標準以
        每月17,076元計算為適當，逾此範圍即不予計入。
　　　⑵聲請人雖陳稱因個人身體因素，需自費就醫及購買藥物
        ，故個人生活費用每月約需25,000～26,000元左右，
　　　　惟其所提出之診斷證明書，僅能說明患有子宮肌瘤（曾
        接受子宮鏡手術）、貧血等病症，尚難證明有每月支出
        達8,000～9,000元醫療費用之必要，故本院認以17,076
        元之必要生活費用，已足維持其基本生活與醫療需求。
　　　⑶聲請人自111年1月起，每月清償合迪股份有限公司分期
        款7,075元；自110年11月起，每月清償裕富數位資融股
        份有限公司分期款1,872元，有聲請人陳報狀、合迪股
        份有限公司及裕富數位資融股份有限公司陳報狀在卷可
        稽。
　　⒊結算：聲請人每月收入為36,500元，扣除其必要生活支出2
      6,023元（計算式：17,076元＋7,075元＋1,872元＝26,023元
      ）後，其每月得用以支付債務之金額為10,477元。
（三）依聲請人提出之全國財產稅總歸戶財產查詢清單所示，聲
      請人名下無財產。　　　
（四）綜上，最大債權銀行中國信託銀行於前置調解時雖未提供
      協商還款方案，惟聲請人目前積欠之金融機構無擔保債務
      金額為547,429元、勞工紓困貸款100,639元，共計648,06
      8元，而依聲請人每月得以支付債務之金額10,477元推估
      ，聲請人約需62個月即5年又2個月即可將債務清償完畢（
      計算式：648,068元÷10,477元＝62，四捨五入至個位數）
      ；復佐以上開債務雖有遲延利息之約定，雖會延長聲請人
      完全清償債務之時間，然聲請人僅42歲（69年5月出生）
      ，距勞動基準法第54條強制退休年齡尚有23年之工作期間
      ，且聲請人目前有固定工作，每月可實際支配用以清償債
      務之數額亦非少數，依其各項信用、財產及勞力技術狀況
      ，實不能排除未來償還所欠債務之可能。從而，聲請人主
      張其不能清償債務或有不能清償之虞云云，不足採信。
四、末按債務人需有不能清償債務或有不能清償之虞者，始得依
    消費者債務清理條例聲請更生程序清理其債務，消費者債務
    清理條例第3條定有明文。本件聲請人既非不能清償債務或
    有不能清償之虞，則聲請人本件更生之聲請，於法無據，不
    應准許。
五、依消費者債務清理條例第15條，民事訴訟法第95條、第78條
    裁定如主文。
中　　華　　民　　國　　111 　年　　9 　　月　　19　　日
                        臺灣臺南地方法院消債法庭  
                            法  官  王 獻 楠
以上正本係照原本作成。
如不服本裁定，應於裁定送達後10日內向本院提出抗告狀（須附
具繕本），並應繳納抗告費新臺幣1,000元。
中　　華　　民　　國　　111 　年　　9 　　月　　19　　日
                    　      書記官　蕭 雅 文